【裁判字號】    98,上訴,2142
【裁判日期】    980625
【裁判案由】    毒品危害防制條例
【裁判全文】
臺灣高等法院刑事判決                98年度上訴字第2142號
上  訴  人  甲○○
即  被  告
上列上訴人因毒品危害防制條例案件，不服臺灣宜蘭地方法院98
年度訴字第5號，中華民國98年4月22日第一審判決（起訴案號：
臺灣宜蘭地方法院檢察署97年度毒偵字第959號、1000、1011號
），提起上訴，本院判決如下：
    主  文
原判決關施用第二級毒品部分及執行刑撤銷。
甲○○施用第二級毒品，累犯，處有期徒刑月。
其他上訴駁回。
上訴駁回與撤銷改判部分所處之刑，應執行有期徒刑壹年伍月。
    事  實
一、甲○○前因施用毒品案件，經臺灣宜蘭地方法院以96年度毒
    聲字第220號裁定送觀察、勒戒，於執行完畢後，認有繼續
    施用毒品傾向，由臺灣宜蘭地方法院以96年度毒聲字第283
    號裁定送強制戒治，於民國（下同）97年9月3日停止強制戒
    治出所，由臺灣宜蘭地方法院檢察署檢察官以97年度戒毒偵
    字第59號為不起訴處分確定。另因恐嚇、妨害自由案件，經
    臺灣宜蘭地方法院於83年8月13日，以83年度訴字第159號刑
    事判決判處有期徒刑一年確定；另因違反懲治盜匪條例、妨
    害公務、贓物等罪，經臺灣高等法院以85年度上訴字第1760
    號刑事判決判處有期徒刑七年四月、五月、五月確定；另因
    違反麻醉藥品管理條例案件，經臺灣宜蘭地方法院以84年度
    易字第825號刑事判決判處有期徒刑六月確定；另因違反槍
    砲彈藥刀械管制條例、傷害案件，經臺灣宜蘭地方法院以85
    年度訴字第148號刑事判決判處有期徒刑六月、一年確定，
    並與前開有期徒刑七年四月、五月、五月、六月，經臺灣宜
    蘭地方法院以86年度聲字第325號裁定定應執行有期徒刑九
    年八月；另因違反麻醉藥品管理條例案件，經臺灣宜蘭地方
    法院以85年度易字第669號刑事判決判處有期徒刑六月，並
    與前開有期徒刑一年、九年八月接續執行後，90年5月23日
    假釋出監，嗣經撤銷假釋執行殘刑五年二十四日，95年12月
    26日執行完畢出監。
二、甲○○先後基於施用第一級毒品海洛因（下稱海洛因）之犯
    意，分別於：(一)、97年10月8日晚間某時，在友人之自用小
    客車上，以用注射針筒注射之方式，施用海洛因一次（下稱
    97年10月8日施用第一級毒品部分）。(二)、97年10月19日晚
    間某時，在友人之自用小客車上，以用注射針筒注射之方式
    ，施用海洛因一次（下稱97年10月19日施用第一級毒品部分
    ）。(三)、97年10月26日上午8時許，在宜蘭市復興國中男用
    廁所內，以用注射針筒注射之方式，施用海洛因一次（下稱
    97年10月26日施用第一級毒品部分）。另基於施用第二級毒
    品甲基安非他命（下稱安非他命）之犯意，於97年10月26日
    晚間9時25分許往前回溯96小時內某日時，在不詳處所，以
    不詳方式施用甲基安非他命一次。嗣其先後於：(一)、97年10
    月9日中午12時許因竊盜案件經警通知到案說明，並於同日
    下午2時20分許採集尿液送鑑定之結果，呈嗎啡陽性反應；
    (二)、97年10月20日因竊盜案件為警查獲，並於同日下午1時
    許採集尿液送鑑定之結果，呈嗎啡陽性反應；(三)、97年10月
    26 日因施文宜死亡案件經警訊問，於同日晚間9時25分許採
    集尿液送鑑定之結果，呈嗎啡及甲基安非他命陽性反應。
三、案經宜蘭縣政府警察局宜蘭分局報請臺灣宜蘭地方法院檢察
    署檢察官偵查起訴。
    理  由
一、證據能力部分：按被告以外之人於審判外之言詞或書面陳述
    ，除法律有規定者外，不得作為證據；又被告以外之人於審
    判外之陳述，雖不符合同法第159條之1至第159條之4之規定
    ，但經當事人於審判程序同意作為證據，法院審酌該言詞陳
    述或書面陳述作成時之情況，認為適當者，亦得為證據。當
    事人、代理人或辯護人於法院調查證據時，知有第159條第1
    項不得為證據之情形，而未於言詞辯論終結前聲明異議者，
    視為有前項之同意，刑事訴訟法第159條第1項及第159條之5
    分別定有明文。查本判決下列所引用之各該被告以外之人於
    審判外陳述之書面陳述即宜蘭縣政府警察局宜蘭分局毒品犯
    罪嫌疑人尿液採驗作業管制紀錄，及慈濟大學濫用藥物檢驗
    中心出具之檢驗總表等，皆屬傳聞證據，惟被告雖知上開證
    據資料為傳聞證據，但於準備程序及審判期日中均表示無意
    見而不予爭執，且迄至言詞辯論終結前亦未再聲明異議，審
    酌上開證據資料製作時之情況，尚無違法不當及證明力明顯
    過低之瑕疵，亦認為以之作為證據應屬適當，故揆諸前開規
    定，爰逕依刑事訴訟法第159條之5規定，認前揭證據資料均
    例外有證據能力。
二、上訴人即被告甲○○於原審坦承施用毒品海洛因犯行，惟否
    認有施用甲基安非他命犯行，辯稱略以：「在朋友車上吸食
    海洛因時，朋友有在車上施用安非他命」等語。經查：
(一)、被告為警先後於97年10月9日、97年10月20日採集尿液送鑑
    定之結果，呈嗎啡陽性反應，另於97年10月26日晚間9時25
    分許採集尿液送鑑定之結果，呈嗎啡及甲基安非他命陽性反
    應，有宜蘭縣政府警察局宜蘭分局毒品犯罪嫌疑人尿液採驗
    作業管制紀錄，及慈濟大學濫用藥物檢驗中心出具之檢驗總
    表各三紙在卷可證。
(二)、而被告前開採集之尿液，係經慈濟大學濫用藥物檢驗中心以
    EIA酵素免疫分析法初步檢驗，再以GC/MS氣相層析質譜儀分
    析法確認有毒品反應，且以氣相層析質譜儀之方法作藥物及
    其代謝產物之定性及定量分析檢驗者，因其原理係檢品經氣
    化後，通過層析管分離純化，再將純化後的成分循序送入質
    譜儀做個別的鑑定，因質譜儀所測定之圖譜，在化學上被公
    認具有指紋特性，故可據以完全判定該檢品係為何種化合物
    ，是被告於97年10月26日採集之尿液既經以氣相層析質譜儀
    方法檢驗仍呈甲基安非他命之陽性反應，足認被告確有施用
    甲基安非他命犯行。而甲基安非他命存於人體內之時間，固
    因吸食或施用量之多寡、個人體質、年齡之不同而有差異，
    惟一般而言，最長可能不會超過四日（即96小時），有行政
    院衛生署藥物食品檢驗局81年2月8日（81）藥檢壹字第0011
    56號函為憑。故被告既係於前開時間經採尿送驗，其尿液經
    鑑定呈甲基安非他命陽性反應，則被告於上開採尿時間往前
    回溯96小時內之某日時應有在不詳處所施用甲基安非他命一
    次等情，被告前開辯詞，尚非足採信。
(三)、被告雖辯解稱：「在朋友車上吸食海洛因時，朋友有在車上
    施用安非他命」等語，然查，被告係於97年10月26日上午8
    時許，與施文宜在宜蘭市復興國中男用廁所內，以用注射針
    筒注射之方式，施用海洛因一次後，被告與施文宜均睡著，
    其後施文宜沒有呼吸死亡，因而被警察查獲等情，業據被告
    於警詢陳明，是顯然並非被告所辯解之：「在朋友車上吸食
    海因時，朋友有在車上施用安非他命」等情，且該次查獲時
    警察所採集之尿液，送驗結果有嗎啡與甲基安非他命陽性反
    應，其中甲基安非他命濃度為4365ng/ml，而安非他命為105
    5ng/ml（甲基安非他命代謝為安非他命），有前述慈濟大學
    濫用藥物檢驗中心檢驗總表在卷可查，甲基安非他命濃度43
    65ng/ml大於閾值500ng/ml甚多，可見並非被告所辯解之：
    「在朋友車上吸食海洛因時，朋友有在車上施用安非他命」
    等情，是被告之辯解並非可取。
(四)、被告前因施用毒品案件，經臺灣宜蘭地方法院以96年度毒聲
    字第220號裁定送觀察、勒戒，於執行完畢後，認有繼續施
    用毒品傾向，由臺灣宜蘭地方法院以96年度毒聲字第283號
    裁定送強制戒治，於97年9月3日停止強制戒治出所，由臺灣
    宜蘭地方法院檢察署檢察官以97年度戒毒偵字第59號為不起
    訴處分確定，有卷附被告前案紀錄表可參，被告於強制戒治
    執行完畢後五年內再犯前開施用毒品犯行。
(五)、綜上，本件事證明確，被告犯前開施用毒品犯行堪以認定，
    應依法論科。
三、論罪科刑部分：
(一)、查海洛因、安非他命分別為毒品危害防制條例第2條第2項第
    1、2款所規定之第一、二級毒品，不得擅自施用，核被告前
    開施用海洛因、甲基安非他命之行為，分別係犯毒品危害防
    制條例第10條第1項施用第一級毒品罪，及同條第2項施用第
    二級毒品罪。被告施用行為前持有海洛因、甲基安非他命之
    低度行為，分別為其施用之高度行為所吸收，均不另論罪。
    被告所犯上開三次施用海洛因犯行及一次施用甲基安非他命
    犯行，犯意各別，行為互殊，應予分論併罰。
(二)、被告前因恐嚇、妨害自由案件，經臺灣宜蘭地方法院以83年
    度訴字第159號刑事判決判處有期徒刑一年確定，另因違反
    懲治盜匪條例、妨害公務、贓物等罪，經臺灣高等法院以85
    年度上訴字第1760號刑事判決判處有期徒刑七年四月、五月
    、五月確定，另因違反麻醉藥品管理條例案件，經臺灣宜蘭
    地方法院以84年度易字第825號刑事判決判處有期徒刑六月
    確定，另因違反槍砲彈藥刀械管制條例、傷害案件，經臺灣
    宜蘭地方法院以85年度訴字第148號刑事判決判處有期徒刑
    六月、一年確定，並與前開有期徒刑七年四月、五月、五月
    、六月，經臺灣宜蘭地方法院以86年度聲字第325號裁定定
    應執行有期徒刑九年八月，另因違反麻醉藥品管理條例案件
    ，經臺灣宜蘭地方法院以85年度易字第669號刑事判決判處
    有期徒刑六月，並與前開有期徒刑一年、九年八月接續執行
    後，於90年5月23日假釋出監，嗣經撤銷假釋執行殘刑五年
    二十四日，於95年12月26日執行完畢出監，有卷附被告前案
    紀錄表可按，其受有期徒刑之執行完畢，五年內再犯法定刑
    有期徒刑以上之上開四罪，為累犯，均依法加重其刑。
(三)、原審就被告97年10月8日施用第一級毒品部分、97年10月19
    日施用第一級毒品部分、97年10月26日施用第一級毒品部分
    認被告罪證明確，並適用刑事訴訟法第299條第1項前段，毒
    品危害防制條例第10條第1項，刑法第11條前段、第47條第1
    項之規定，審酌被告前經依毒品危害防制條例規定觀察、勒
    戒及強制戒治程序後，再犯本件施用毒品犯行，依其犯罪之
    動機、目的、犯罪後之態度，及施用情形等一切情狀，就其
    所犯施用第一級毒品三罪，各量處有期徒刑柒月。經核原判
    決認事用法並無不合，量刑之諭知亦屬妥適，上訴人即被告
    上訴意旨略以量刑過重等詞，然按「量刑輕重係屬事實審法
    院得依職權自由裁量之事項，苟已斟酌刑法第57條各款所列
    情狀而未逾越法定刑度，不得遽指為違法（72年台上字第66
    96號判例）」，本件原審判決已經詳細記載量刑審酌各項被
    告犯罪情節及犯罪後之態度等一切情狀，並予以綜合考量，
    依累犯之規定加重其刑後，在法定刑內科處其刑，經核於法
    並無不合，上訴意旨既未指摘原判決科刑有何違背法令，單
    純就科刑輕重為爭執，自非適法之上訴理由。是其指摘原判
    決此部分不當，為無理由，應予駁回。
(四)、關於被告施用第二級毒品甲基安非他命部分，原審予被告論
    罪科刑固非無見，惟查，起訴書係記載被告非法施用第二級
    毒品甲基安非他命，原審判決誤為施用安非他命，而被告之
    尿液經檢驗結果呈現甲基安非他命與安非他命之反應，且施
    用甲基安非他命代謝為甲基安非他命與安非他命，僅施用安
    非他命不會代謝出甲基安非他命，足見被告係施用甲基安非
    他命，原判決疏未詳查，致有誤認而容有未洽，則被告上訴
    意旨辯解稱：「在朋友車上吸食海洛因時，朋友有在車上施
    用安非他命」等語，指摘原判決不當，雖無理由，惟原判決
    關於被告施用第二級毒品甲基安非他命部分既有可議，自應
    將原判決關於被告施用第二級毒品甲基安非他命與定執行刑
    部分，予以撤銷改判。爰審酌被告前有多次施用毒品之前科
    ，猶不知悔改而續為施用毒品，並審酌其所犯施用毒品之犯
    罪係戕害自身健康之行為，於他人尚不致造成損害及被告之
    辯解態度等一切情狀，就被告施用第二級毒品甲基安非他命
    部分，量處有期徒刑月。又此撤銷改判部分與前述上訴駁
    回部分所處之刑，並且定應執行刑為有期徒刑壹年伍月。
據上論斷，應依刑事訴訟法第368條、第369條第1項前段、第364
條、第299條第1項前段，毒品危害防制條例第10條第2項、第23
條第2項，刑法第11條前段、第47條第1項、第51條第5款，判決
如主文。
本案經檢察官楊秀琴到庭執行職務。
中    華    民    國    98    年     6    月    25    日
            刑事第十二庭  審判長法  官   蔡永昌
                                法  官   陳榮和
                                法  官   施俊堯
以上正本證明與原本無異。
施用第二級毒品部分不得上訴
施用第一級毒品部分如不服本判決，應於收受送達後10日內向本
院提出上訴書狀，其未敘述上訴之理由者並得於提起上訴後10日
內向本院補提理由書（均須按他造當事人之人數附繕本）「切勿
逕送上級法院」。
                                書記官   顧哲瑜
中    華    民    國    98    年    6     月    26    日
附錄：本案論罪科刑法條全文
毒品危害防制條例第10條
施用第一級毒品者，處 6 月以上 5 年以下有期徒刑。
施用第二級毒品者，處 3 年以下有期徒刑。


司法院資訊處製作；財團法人民間司法改革基金會備份。
